臺灣臺北地方法院刑事判決　　　　　　　　　　　　九十三年度簡上字第一七九號
　　上　訴　人
　　即　被　告　丁○○
　　輔　佐　人
　　即被告之父　丙○○
右上訴人即被告因違反毒品危害防制條例案件，不服本院九十三年度簡字第一四一五
號中華民國九十三年六月十日第一審判決（起訴案號：臺灣臺北地方法院檢察署九十
三年度偵字第七八八八號）提起上訴，本院管轄之第二審合議庭逕為第一審通常程序
並判決如左：
    主  文
原判決撤銷。
丁○○無罪。
    理  由
一、聲請簡易判決處刑意旨略以：上訴人即被告鍾翰毅於民國九十三年二月二十六日
    凌晨零時許，在桃園市獅子王舞廳外，與乙○○（所涉共同持有第二級毒品罪嫌
    部分另案偵辦）共同基於持有第二級毒品ＭＤＭＡ之犯意聯絡及行為分擔，由乙
    ○○出資新臺幣（下同四萬元），共同向真實姓名年籍不詳、綽號「阿欽」之成
    年男子，購買第二級毒品ＭＤＭＡ二十顆（淨重五點三四公克，同價格包含購買
    第三級毒品Ｋ他命二包、淨重四七點一七公克部分，另行沒入銷燬），並由乙○
    ○負責保管，預備日後共同施用。嗣於同日凌晨一時四十分，被告與乙○○二人
    駕車行經臺北市松山區○○○路與光復北路交叉口時，為警攔檢查獲，並扣得上
    開第二級毒品ＭＤＭＡ二十顆。因認被告涉犯毒品危害防制條例第十一條第二項
    之持有第二級毒品罪嫌。
二、按犯罪事實應依證據認定之，無證據不得認定其犯罪事實；不能證明被告犯罪者
    ，應諭知無罪之判決，刑事訴訟法第一百五十四條第二項、第三百零一條第一項
    分別定有明文。而刑事訴訟法上所謂認定被告犯罪事實之證據，係指足以認定被
    告確有犯罪行為之積極證據而言，苟積極證據不足為不利於被告事實之認定時，
    即應為有利於被告之認定，更不必有何有利之證據，最高法院著有二十九年上字
    第三一○五號及三十年上字第八一六號判例足稽。
三、公訴人認被告涉犯上開罪嫌，無非以被告於警偵之供述，並有上開扣案第二級毒
    品ＭＤＭＡ暨鑑驗通知書影本可證等情為其主要論據。訊據被告丁○○固坦承另
    案被告乙○○為警查獲時其亦在場，及斯時其已得知另案被告乙○○有持有第二
    級毒品ＭＤＭＡ之行為，惟堅決否認有與另案被告乙○○共同持有該第二級毒品
    ＭＤＭＡ之行為，並辯稱：當日因另案被告乙○○心情不佳才陪其前往舞廳，且
    伊係在另案被告乙○○購買第二級毒品ＭＤＭＡ後才獲告知，於警詢時係因有警
    員表示扣案毒品數量多，若係伊與另案被告乙○○共同持有即可證明不是販賣，
    又稱若承認罪刑較輕，若伊不承認就要以另案被告乙○○係販賣毒品之罪嫌移送
    ，伊才為供述等語。經查，前開扣案第二級毒品ＭＤＭＡ二十顆係另案被告乙○
    ○自行出資四萬元所購買，購入後迄為警查獲時，亦均由另案被告乙○○持有保
    管中，且被告與另案被告乙○○尚無持以施用之行為，業據被告及另案被告乙○
    ○一致供述在卷；其次，另案被告乙○○於偵查中並未曾供稱購入前開第二級毒
    品ＭＤＭＡ前，被告即已知情或有何事前渠二人已謀議圖共同施用之情形，並曾
    稱各該毒品係其所買，於本院審理中證人乙○○復證稱：當日因伊心情不好才找
    被告陪同伊前往舞廳，伊之前即知有該綽號「阿欽」之不詳姓名年籍成年男子，
    其向該人購入前開第二級毒品ＭＤＭＡ之處所係在舞廳廁所處，被告斯時在舞廳
    內，伊剛買好在廁所時有咬一點吃吃看，後來即與被告仍在該舞廳處喝酒，被告
    係在從舞廳離開欲返回臺北時才知道伊有購買前開第二級毒品ＭＤＭＡ，伊係向
    被告表示伊心情不好、身上有東西，買完再一起用，被告則安慰伊以先回臺北再
    說等語，觀諸證人乙○○所證述內容，被告在其購入前開第二級毒品ＭＤＭＡ後
    ，雖得知其身上持有第二級毒品ＭＤＭＡ一事，但亦無與另案被告乙○○明確約
    定各該第二級毒品ＭＤＭＡ即為供渠二人共同施用物品之表示，以被告事前並未
    出資與另案被告乙○○共同購買前開扣案之第二級毒品ＭＤＭＡ，於得知另案被
    告乙○○持有前開第二級毒品ＭＤＭＡ後，亦無將共同與之出資或委由另案被告
    乙○○先行保管等表示，是否足以推認被告斯時主觀上已有以另案被告乙○○持
    有之行為為自己持有行為之意，要非無疑；因之，縱使被告於警詢時曾供稱：係
    因為好奇想買回來施用看看等語，而證人即斯時查獲被告暨另案被告乙○○之警
    員甲○○亦證稱：斯時雖曾告知另案被告乙○○因扣案毒品數量多，其有可能涉
    嫌販賣毒品一事，且被告亦在場與聞，但未曾向被告表示若其承認係一起買入，
    將不以販賣毒品罪嫌移送另案被告乙○○，及渠二人查獲後上車途中即未能交談
    等語，尚難認被告所辯稱於警詢時係基於警員誘導而為不實供述者屬實，至多僅
    堪疑被告主觀上是否有自行為掩飾另案被告乙○○而為前開供述之問題，然而，
    以被告斯時即已即陳明價金係由另案被告乙○○一人支付而與一般共同購買毒品
    者有互相出資或對價款如何分擔等有事先約定之常情有異一節，再參諸前述證人
    乙○○於本院證述之內容，及證人即警員甲○○所證述：查獲之前開毒品係由另
    案被告乙○○所提出，其斯時且自承所放置毒品之包包為其所有，而被告當場並
    無任何表示等情，被告於警詢時所述該情，至多僅足認其在另案被告乙○○購入
    第二級毒品ＭＤＭＡ後，其主觀上有欲答應另案被告乙○○要約，預備共同施用
    前開第二級毒品ＭＤＭＡ之意，而各該第二級毒品ＭＤＭＡ既仍由另案被告乙○
    ○持有中，對此狀態復無任何事證堪認渠二人間並有另行變異另案被告乙○○持
    有一事為渠二人共同持有等約定、表示，此至多僅足說明另案被告乙○○有預備
    轉讓前開毒品供另案被告施用之行為，實無從認被告在另案被告乙○○持有行為
    中有謀議與另案被告乙○○共同持有前開第二級毒品之犯意聯絡，遑論亦無任何
    行為分擔。綜上所述，被告於警詢時所供述內容既尚無從認係自承有與共同被告
    乙○○共同持有前開扣案第二級毒品ＭＤＭＡ之行為，復無其他積極證據足資證
    明被告確有公訴人所指訴之行為，揆諸前揭規定意旨及說明，自屬不能證明被告
    犯罪，原審未予詳察，遽認被告有此持有第二級毒品之犯行而為有罪之判決，即
    有未合，被告上訴意旨指摘原判決不當，為有理由，應由本院將原審判決撤銷改
    判，依法判決被告無罪，並為第一審判決。
四、按檢察官聲請以簡易判決處刑之案件，經法院認為有第四百五十一條之一第四項
    但書之情形者，應適用通常訴訟程序審判之，刑事訴訟法第四百五十二條定有明
    文；且對於簡易判決之上訴，準用刑事訴訟法第三編第一章及第二章之規定，管
    轄第二審之地方法院合議庭受理簡易判決上訴案件，應依通常程序審理。其認案
    件有刑訴法第四百五十二條之情形者，應撤銷原判決，逕依通常程序為第一審判
    決，法院辦理刑事訴訟簡易程序案件應行注意事項第十四項已有明文。查本案認
    定被告持有第二級毒品之犯罪嫌疑不足，應依法為無罪判決之諭知，已如前述，
    為有刑事訴訟法第四百五十一條之一第四項但書第三款之情形，依前揭法律規定
    ，原審乃屬誤用簡易處刑程序，應由本院合議庭逕依通常程序審理後，而為第一
    審之判決，檢察官如不服本判決，仍得於法定上訴期間內，向管轄之第二審法院
    提起上訴，附此敘明。
據上論斷，應依刑事訴訟法第四百五十五條之一第一項、第三項、第三百六十九條第
一項前段、第三百六十四條、第三百零一條第一項，判決如主文
本案經檢察官陳清茂到庭執行職務。
中　　　華　　　民　　　國　　九十三　　年　　　八　　　月　　三十一　　日
                              臺灣臺北地方法院刑事第十六庭
                                  審判長法  官  劉嶽承
                                        法  官  王幸華
                                        法  官  林麗真
右正本證明與原本無異。
如不服本判決，應於判決送達後十日內向本院提出上訴狀。
                                        書記官  張汝琪
中　　　華　　　民　　　國　　九十三　　年　　　九　　　月　　　一　　　日
